最高法院刑事判決　　　　　　　　　　　　　　　八十八年度台上字第七○五九號
　　上　訴　人　丙○○
　　　　　　　　丁○○
　　　　　　　　乙○○
　　　　　　　　甲○○
右上訴人等因偽造文書案件，不服台灣高等法院台中分院中華民國八十六年五月六日
第二審判決（八十五年度上訴字第二四七○號，起訴案號：台灣台中地方法院檢察署
八十五年度偵字第二八六九、六二七○號），提起上訴，本院判決如左：
    主  文
原判決撤銷，發回台灣高等法院台中分院。
    理  由
本件原判決認定：緣簡金順（台灣台中地方法院審理中）見知名洋酒MARTELL、HENNE
ESY、REMY MARTIN、CHIVAS REGAL、ROYAL SALUTE、JOHNNIE WALKER等，在台銷售甚
佳，明知各酒商未授權其製造各該洋酒、商標包裝紙、瓶帽及塑膠套。竟與上訴人丙
○○、丁○○、乙○○意圖為自己不法之所有，基於概括之犯意連絡，自民國八十四
年三月間起，多次由丁○○、乙○○分別在高雄、台北地區，向酒店收購上開洋酒之
空瓶，如遇商標包裝紙、專賣憑證破損，另向不詳姓名年籍之人購買如原判決附表所
示侵害上開酒商商標權，用於說明酒類成份內容之商標包裝紙、專賣憑證等物，其中
如原判決附表一編號４、附表二編號偽造之廿一年洋酒封條、及附表三編號之偽
造之二十一年洋酒吊牌，皆印有智華士兄弟有限公司之字樣表示為該公司之封緘及對
酒之說明，附於上開空瓶上，以每支空瓶新台幣（下同）五十元至一百五十元之價格
，售與簡金順。由簡金順以每做一瓶假酒代價四十元僱用丙○○，共同在台中市○區
○○街六三八號六樓之二，並由簡金順提供場所、設備、原料配方、空瓶、專賣憑證
、商標包裝封條及吊牌，以藥用酒精、蘭姆酒、玫瑰紅酒、白蘭地酒、焦糖、香料等
為原料，手工調製成上開各款假酒，裝入空瓶內，並於外瓶黏貼或附上商標包裝紙、
專賣憑證、封條或吊牌。再由簡金順將各該假酒以每瓶一千二百元之價格售與知情而
與其有共同犯意連絡之上訴人甲○○與丁志豪（原審另結），由甲○○佯為真酒以每
瓶一千五百元之價格賣與台中市地區之酒店及超級市場，使各該酒店及超級市場陷於
錯誤而買受，足以生損害於消費大眾及英商智華士兄弟有限公司。嗣於八十五年一月
三十日，為警查獲等情。因而撤銷第一審判決，改判仍論處上訴人等共同連續行使偽
造私文書，足以生損害於公眾及他人罪刑，固非無見。
惟查：(一)、起訴事實謂：丙○○、丁○○、乙○○將侵害商標權之標籤包裝紙等物，
貼於假洋酒酒瓶上，製造仿冒品出售涉犯商標法第六十二條第一項犯行；甲○○出售
該假酒涉犯同法第六十三條犯行。究竟彼等有無成立各該犯罪？原審漏未論述，顯有
已受請求之事項未予判決之違法。(二)、原判決依憑檢察官勘驗筆錄及證人即告訴人英
商釀酒公開發行股份有限公司經理James J. Margeth鑑定結果，認定如原判決附表所
列之物悉為侵害商標權之物品，其中如原判決附表一編號４、附表二編號偽造及附
表三編號為偽造之封條及吊牌等情。惟卷查James J. Margeth於偵查中僅指證如原
判決附表一有三項、附表二有十項、附表三有十八項侵害商標權，勘驗筆錄亦載「乙
○○部分，(三)軒尼斯標籤一百三十張（其中十八張懷疑係偽造，餘一百十二張係舊標
籤）」，其餘部分是否為偽造則無記載，原判決認定之事實顯與卷證資料不相適合。
且台北市政府警察局大同分局八十五年五月四日北市警同分刑字第九○五九號則稱「
……經鈞署……查驗扣案物品，由告訴代理人……之指證仿冒商標台北部分（指乙○
○部分，即原判決附表一）計有四項（應為三項之誤），台中部分（指簡金順部分，
即原判決附表三）計有十八項，高雄部分（即丁○○部分，即原判決附表二）計有十
項……」，此有勘驗筆錄及上開大同分局函附檢驗書附於二八六九號偵查卷影本可稽
（該卷未編列頁數）。二者對於原判決附表所示之物何者為偽造記載不一，實情如何
，原審未詳予調查說明，亦有未當。(三)、證人James J. Margeth為告訴人英商釀酒公
開發行股份有限公司之經理，其所為不利於上訴人等之證述固非不得採為認定上訴人
等犯罪之證據，惟限於與事實相符者，故法院應調查其他必要證據，以察其所證是否
與事實相符。James J. Margeth於偵查中雖證稱「成品部分，我根據瓶蓋及包裝紙材
料及印刷都與真品不同，標籤部分係根據印刷的效果，塑膠封套也是依印刷效果判斷
」，而指述原判決附表一有三項、附表二有十項、附表三有十八項侵害商標權。惟所
謂瓶蓋、包裝紙及標籤之材料與印刷之真品為何﹖證人James J. Margeth所證是否真
實？原判決並未加以說明，遽採為不利上訴人等之認定，難昭折服。(四)、刑法第二百
十九條所定不問屬於犯人與否沒收之者，以偽造之印章、印文或署押為限。原判決既
未認定上開偽造之封條或吊牌上有無偽造之印章、印文或署押，竟將該封條及吊牌，
依該條予以沒收，顯屬於法有違。(五)、刑法上所謂犯罪行為之吸收關係，係指其低度
行為為高度行為所吸收，或某種犯罪行為之性質或結果當然含有他罪之成分，自亦當
然吸收者而言。上訴人等共同製造假酒而販賣之，其製造與販賣之各犯罪行為彼此程
度不相關連，本難謂有低度行為與高度行為之關係，而製造假酒，按其性質或結果，
又非當然含有販賣之成分，故兩者之間，能否謂有吸收關係，或應依刑法第五十五條
牽連犯關係從一重處斷，尚非無探究之餘地。原判決未細審勾稽，遽謂上訴人等之販
賣假酒行為，應為其製造行為所吸收，不另論罪，公訴意旨認此部分，上訴人等尚違
反台灣省內菸酒專賣暫行條例第三十條第一項之罪嫌，尚有誤會云云，亦欠妥適。以
上或係上訴意旨所指摘，或為本院得依職權調查之事項，應認原判決有撤銷發回更審
之原因。
據上論結，應依刑事訴訟法第三百九十七條、第四百零一條，判決如主文。
中      華      民      國    八十八    年      十二    月      九      日
                              最高法院刑事第十二庭
                                  審判長法官  陳  炳  煌
                                        法官  陳  正  庸
                                        法官  陳  世  雄
                                        法官  高  金  枝
                                        法官  黃  正  興
      右正本證明與原本無異
                                              書  記  官
中      華      民      國    八十八    年     十二     月     十五     日
